【裁判字號】    97,台上,2679
【裁判日期】    971225
【裁判案由】    請求國家賠償等
【裁判全文】
最高法院民事判決            九十七年度台上字第二六七九號
上  訴  人  Ｙ ○ ○
法定代理人  ａ ○ ○
上  訴  人  午 ○ ○
            甲 ○ ○
            乙○○○
            丙 ○ ○
            丁 ○ ○
            戊○○○
            己 ○ ○
            庚 ○ ○
            辛 ○ ○
            壬 ○ ○
            癸    ○
            子 ○ ○
            丑 ○ ○
            寅 ○ ○
            卯 ○ ○
            辰 ○ ○
            巳 ○ ○
            未 ○ ○
            申 ○ ○
            酉 ○ ○
            戌○○○
            亥    ○
            天 ○ ○
            地 ○ ○
            宇 ○ ○
            宙 ○ ○
            玄 ○ ○
            黃 ○ ○
            Ａ ○ ○
            Ｂ ○ ○
            Ｃ ○ ○
            Ｄ○○○
            Ｅ ○ ○
            Ｆ ○ ○
            Ｇ ○ ○
            Ｈ ○ ○
            Ｉ ○ ○
            Ｊ ○ ○
            Ｋ ○ ○
            Ｌ ○ ○
            Ｍ ○ ○
            Ｎ ○ ○
            Ｏ ○ ○
            Ｐ ○ ○
            Ｑ ○ ○
            Ｒ ○ ○
            Ｓ ○ ○
            Ｔ ○ ○
            Ｕ ○ ○
            Ｖ ○ ○
            Ｗ ○ ○
            Ｘ ○ ○
            Ｚ ○ ○
共      同
訴訟代理人  劉 永 培律師
被 上訴 人  臺北縣板橋地政事務所
法定代理人  ｂ ○ ○
上列當事人間請求國家賠償等事件，上訴人對於中華民國九十七
年九月二日台灣高等法院第二審判決（九十七年度重上國字第四
號），提起上訴，本院判決如下：
    主  文
原判決關於駁回上訴人之上訴及該訴訟費用部分廢棄，發回台灣
高等法院。
    理  由
本件上訴人主張：伊所有如原判決附表（下稱附表）所示土地（
不包括上訴人宇○○所有如該附表編號第五九號土地），因被上
訴人所屬公務員於登記時誤算其面積，致分別減少如附表面積減
損欄所示之面積，而受有如附表請求金額欄所示金額之損害等情
，依國家賠償法第二條第二項、土地法第六十八條第一項、民法
第一百八十四條第一項規定，求為命被上訴人給付各上訴人如附
表請求金額欄所示之金額，及均加付法定遲延利息之判決。
被上訴人則以：系爭土地面積之更正純粹為登記簿面積數字之減
少，並未改變原來之使用狀態，亦未縮減使用土地之範圍，上訴
人並無損害。又系爭土地減少部分之面積係增加至同地段第四二
一地號土地，該土地為社區建築基地之一，於整建時需登記予上
訴人及社區全體住戶所有，上訴人顯無實際損失。況該項面積誤
算發生於民國七十四年四月二十九日，上訴人迄今始請求，其請
求權已罹於消滅時效等語，資為抗辯。
原審維持第一審所為上訴人敗訴之判決，駁回其上訴，係以：坐
落台北縣板橋市○○段第四二一地號土地於七十四年四月二十九
日辦理仁愛新城國民住宅（下稱仁愛國宅）用地分割時，分割出
第四二一之一至第四二一之一七地號土地，分割後第四二一、四
二一之一、四二一之四、四二一之六、四二一之一五、四二一之
一七地號土地面積依序為八九七○、一七九九、一二八○、一七
五七、二三四三、五四五○平方公尺，共計二一五九九平方公尺
。嗣被上訴人辦理圖簿校對，發現圖簿面積不符，乃於九十四年
四月二十五日更正其面積為一一二四○、一六三七、一一三三、
一六一八、一六二一、四四五九平方公尺，共計二一七○八平方
公尺，更正後上訴人所有土地之面積均減少，第四二一地號土地
面積則增加。次查仁愛國宅社區供公共使用之空地係計入售價成
本，由全體承購戶負擔，為減輕承購戶負擔，相關單位乃依「國
民住宅出售出租及商業服務設施暨其他建築物標售標租辦法」規
定，將分割後之第四二一地號土地登記為公有。而國民住宅社區
供公共使用之空地及其他設施，僅得於社區辦理重建時，由管理
委員會或管理負責人向國民住宅主管機關申請更名登記為社區區
分所有建築物及土地所有人所有。上訴人所有土地減少之面積係
增加至分割後之第四二一地號土地，為社區○地○○道路及公共
用地，於社區辦理重建時，仍可按上訴人買賣個別所有權價值與
國民住宅社區全部所有權價值之比例，計算其權利範圍，登記為
上訴人及其他社區區分所有人所有，上訴人顯無實際損害。又被
上訴人係於七十四年四月二十九日辦理仁愛國宅用地分割時，因
面積計算錯誤，致將應登記為公有之土地，錯誤登記於上訴人名
下，被上訴人於察覺錯誤後依法更正登記，雖使上訴人所有土地
之面積減少，惟此純為登記簿面積數字減少，土地界址並未更動
，上訴人實際使用之範圍亦未縮減，自難謂受有損害。況上訴人
Ｅ○○、宇○○係於九十四年四月二十五日被上訴人完成土地面
積之更正後，始成為系爭土地之所有人，有土地登記謄本可稽，
其更無損害可言。故上訴人本件之請求，為無理由，不應准許等
詞，為其判斷之基礎。
惟查認定事實，應憑證據。原審認定被上訴人係於七十四年四月
二十九日辦理國民住宅用地分割時，因面積計算錯誤，致將應登
記為公有之土地，錯誤登記於上訴人名下，未敘明其所憑之證據
，已有可議。次查上訴人每人減少之土地面積並不相同（見第一
審卷四七至四九頁），原審並未查明其減少面積登記予法定空地
第四二一地號者各為若干？有無減損其原有價值？遽謂將來社區
重建時，上訴人可取得上開第四二一地號土地所有權，其自無實
際損害，亦有未合。又宇○○係於七十五年一月二十七日取得系
爭土地，Ｅ○○則係因繼承取得系爭土地，有土地登記謄本可稽
（見第一審卷一二五、一三一頁）。原審反於證據，且未查明Ｅ
○○之被繼承人係於何時取得系爭土地，逕謂Ｅ○○、宇○○係
於九十四年四月二十五日被上訴人完成土地面積之更正後，始成
為系爭土地之所有人，其更無損害可言，尤有疏略。再上訴人買
受建物所對應之土地應有部分究為若干？該土地應有部分於被上
訴人更正系爭土地之面積後有否不足，攸關上訴人是否受有損害
，自應查明，以利判斷。上訴論旨，指摘原判決違背法令，求予
廢棄，非無理由。
據上論結，本件上訴為有理由。依民事訴訟法第四百七十七條第
一項、第四百七十八條第二項，判決如主文。
中    華    民    國  九十七  年   十二   月  二十五  日
                      最高法院民事第七庭
                          審判長法官  劉  福  來
                                法官  陳  國  禎
                                法官  陳  重  瑜
                                法官  吳  麗  女
                                法官  簡  清  忠
      本件正本證明與原本無異
                                      書  記  官
中    華    民    國  九十八  年    一    月    六    日
                                                      Ｒ


司法院資訊處製作；財團法人民間司法改革基金會備份。
